【裁判字號】    91,訴,3431
【裁判日期】    921009
【裁判案由】    損害賠償
【裁判全文】
臺灣高雄地方法院民事判決  九十一年度訴字第三四三一號
    原      告  丁○○
    被      告  丙○○
                乙○○
    訴訟代理人  甲○○
右被告等因傷害案件，原告提起刑事附帶民事訴訟之損害賠償事件，經本院刑事庭移
送前來，本院民國九十二年十月六日言詞辯論終結，判決如左：
    主      文
被告應連帶給付原告新臺幣貳萬貳仟零肆元，及自民國九十一年七月三日起至清償日
止，按週年利率百分之五計算之利息。
原告其餘之訴駁回。
訴訟費用由被告連帶負擔五十分之一，餘由原告負擔。
本判決得假執行。
    事實及理由
一、本件原告起訴主張：被告李憶和及被告丙○○係兄弟，與丁○○係鄰居，詎被告
    丙○○於民國九十年八月三日十八時三十五分許，與原告因口角衝突互毆，適被
    告李憶和自軍中返家，見狀竟與被告丙○○共同出手毆打原告，致原告受有頭部
    外傷併臉部擦傷（二‧五×○‧八公分、○‧五×○‧五公分、○‧五×○‧五
    公分）、右膝挫擦傷（三×三公分）、右小趾擦傷（一×一公分）等傷害，原告
    自得依民法侵權行為法則，請求被告二人連帶賠償原告醫藥費用新臺幣（下同）
    二千零四元、一個月在家修養無法工作之損失四萬五千元、即精神上損害五十萬
    元，共計五十四萬七千零四元之損失等語。並聲明求為判決：被告應連帶給付原
    告五十四萬七千零四元，及自起訴狀繕本送達被告之翌日起至清償日止，按週年
    利率百分之五計算之利息。
二、被告丙○○及李憶和均以：其等沒有打原告，且原告主張之工作損失係屬不實，
    精神慰撫金亦屬過高等語，資為抗辯。並聲明求為判決：原告之訴駁回。
三、被告二人固均否認有毆打原告之事實。惟查：被告丙○○於本院九十一年度易字
    第一九六九號刑事案件審理中，業已自陳確有與原告於前開時、地發生爭執並互
    毆之事實，且證人即被告丙○○之父甲○○及證人即被告丙○○之母李陳素貞亦
    均於該案件中證稱：原告與被告丙○○間當時確因停車糾紛，原告即以「幹你娘
    」等髒話辱罵被告丙○○，隨後二人發生爭執並互毆等語屬實（見本院前開刑事
    卷九十一年七月十一日訊問筆錄），足見被告丙○○確實有毆打原告，被告丙○○前開辯解，並不足採。而證人李建欽亦於前開刑事案件審理中證稱：「當時穿
    軍服的人（即指被告李憶和）面對丁○○用手勾住丁○○的頭打了二、三下」等
    語明確（見前開刑事卷九十一年七月十一日訊問筆錄），至證人即被告李憶和之
    父親甲○○雖證稱：「過了一會兒，李憶和從部隊回來，看見他們二人（指原告
    及被告丙○○）在扭打，就過去要把他們拉開」「（問：李憶和有沒有打丁○○
    ？）沒有。」，證人李陳素貞亦證稱：「不久，李憶和從部隊回來，他就走到丁○○和丙○○中間要把他們分開，但還是沒有辦法勸阻。」「李憶和沒有打丁○○，他在勸架」等語（見前開刑事卷九十一年七月十一日訊問筆錄），惟被告李
    憶和確實有出手毆打丁○○等情，業經證人李建欽到庭證述明確，已如前述，且
    證人甲○○及李陳素貞為被告李憶和之雙親，所為證詞難免有迴護被告李憶和之
    情，尚難輕信，是被告李憶和亦確有毆打原告之事實，亦堪認定。而原告即因此
    受有頭部外傷併臉部擦傷（二‧五×○‧八公分、○‧五×○‧五公分、○‧五
    ×○‧五公分）、右膝挫擦傷（三×三公分）、右小趾擦傷（一×一公分）等傷
    害，亦有國軍八○六醫院附設民眾診療服務處診斷證明書一紙在卷可按。是原告
    所受前開傷害與被告丙○○及被告李憶和之毆打行為間，顯有相當因果關係，亦
    足認定。
四、按因故意或過失，不法侵害他人之權利者，負損害賠償責任。故意以背於善良風
    俗之方法，加損害於他人者，亦同。數人共同不法侵害他人之權利者，連帶負損
    害賠償責任。民法第一百八十四條、第一百八十五條第一項分別定有明文。次按
    不法侵害他人之身體或健康者，對於被害人因此喪失或減少勞動能力，或增加生
    活上之需要時，應負損害賠償責任。不法侵害他人之身體、健康、名譽、自由、
    信用、隱私、貞操，或不法侵害其他人格法益而情節重大者，被害人雖非財產上
    之損害，亦得請求賠償相當之金額，民法第一百九十三條、第一百九十五條第一
    項分別定有明文。本件原告既因被告二人之毆打傷害行為，受有前開傷害，自得
    依此請求被告連帶賠償損害。本院審酌原告之損害數額如下：
（一）醫藥費用部分：
      原告主張因傷支出醫療費用二千零四元，並提出國軍左營醫院附設民眾診療服
      務處收據三紙、費用證明一紙為證，並為被告二人所不爭執，堪信為真實，自
      應予准許。
（二）工作薪資損失部分：
      原告主張受雇於以其妻沈曼玲名義開設之吉盈商行，每月薪資四萬五千元，因
      受傷須休養一個月不能工作，自受有前開金額之工作損失等語，惟此則為被告
      二人所否認。經查，依本院向國軍左營醫院函查原告病況，據覆：「依洪員（
      即原告）病況，建議修養一至二週即可」等語，此有該院九十二年三月二十日
      （九二）醫和字第六七０號函在卷可稽，即非原告主張者須休養一個月無法工
      作。再證人即原告之妻沈曼玲雖到庭證稱：吉盈商行實際經營者係原告，伊僅
      為名義負責人，而原告於九十年八月至九月間因傷在家修養，確未受領當月薪
      資等語（見本院九十二年二月二十七日準備程序筆錄）。然證人係原告之妻，
      其言是否迴護原告，已非無疑，且據原告所提吉盈商行之帳冊資料所示，於「
      薪工津貼」欄中清楚記載吉盈商行於九十年八月及九月間均確有給付原告薪資
      四萬五千元，是證人前開所言，並不足採，原告確有具領薪資而無受有何工作
      損失，其此部分主張，顯屬無據。
（三）精神慰撫金部分：
      原告因受被告二人毆打致傷，精神上受有一定程度之痛苦，自不待言。本院審
      酌原告高中肄業，名下有投資五筆、現為吉盈商行員工、月薪約四萬五千元；
      被告丙○○高職畢業，前曾任職於隆洋遊艇工業股份有限公司，名下有汽車一
      部；被告李憶和大專畢業，現為義務役軍人，九十年度無何所得稅申報資料等
      情；及原告之傷勢、本件係因兩造因停車糾紛細故互相爭執及互毆所致等一切
      情狀，認原告因身體權受侵害所致之精神上損害賠償，以二萬元為適當。逾此
      範圍之請求，即屬無據。
五、綜合前述，原告依侵權行為法則，請求被告連帶給付二萬二千零四元，及自起訴
    狀繕本送達被告之翌日即九十一年七月三日起至清償日止，按週年利率百分之五
    計算之利息，尚屬有據，應予准許。逾此範圍之請求，即屬無據，應予駁回。
六、按所命給付之金額或價額未於新台幣五十萬元之判決，法院應依職權宣告假執行
    ，民事訴訟法第三百八十九條第一項第五款定有明文。本件本院判命被告給付原
    告十萬元及遲延利息，已如前述，依前開規定自應依職權宣告假執行。
七、據上論結，本件原告之訴為一部有理由、一部無理由，依民事訴訟法第八十五條
    第二項、第七十九條、第三百八十九條第一項第五款，判決如主文。
中      華      民      國    九十二    年      十      月      九      日
                              民事第五庭
~B審判長法官  陳嘉惠
~B法      官  林玉心
~B法      官  鍾素鳳
正本係照原本作成。
如不服本判決，應於送達後廿日內，向本院提出上訴狀並表明上訴理由，如於本
判決宣示後送達前提起上訴者，應於判決送達後十日內補提上訴理由書（須附繕本）。
中      華      民      國    九十二    年      十      月      九      日
~B法院書記官  馮欽鳳


司法院資訊處製作；財團法人民間司法改革基金會備份。
